臺灣臺東地方法院民事裁定
　　　　                　　111年度消債更字第37號
聲  請  人  陳儲善美



代  理  人  許仁豪律師(法扶律師)
上列當事人因消費者債務清理事件聲請更生，本院裁定如下：
    主  文
聲請人陳儲善美自民國111年12月2日上午10時起開始更生程序。
本件由司法事務官進行更生程序。
    理  由
一、按「債務人不能清償債務或有不能清償之虞者，得依本條例
    所定更生或清算程序，清理其債務。」、「債務人無擔保或
    無優先權之本金及利息債務總額未逾新臺幣一千二百萬元者
    ，於法院裁定開始清算程序或宣告破產前，得向法院聲請更
    生。」、「債務人對於金融機構負債務者，在聲請更生或清
    算前，應向最大債權金融機構請求協商債務清償方案，或向
    其住、居所地之法院或鄉、鎮、市、區調解委員會聲請債務
    清理之調解。」、「法院開始更生程序之裁定，應載明其年
    、月、日、時，並即時發生效力。」及「法院裁定開始更生
    或清算程序後，得命司法事務官進行更生或清算程序」消費
    者債務清理條例（下稱消債條例）第3條、第42條第1項、第
    151條第1項、第45條第1項及第16條第1項前段分別定有明文
    。
二、聲請意旨略以：聲請人陳報現有債務總額約新臺幣（下同）
    587,957元。聲請更生前二年之收入總計432,000元，聲請人
    目前從事撿荖葉工作，每月收入約18,000元，惟所得扣除必
    要生活費後，仍難於短時間內清償債務。聲請人曾向本院聲
    請債務清理前置調解（111年度司消債調字第26號）不成立
    ，又聲請人無擔保或無優先權之債務總額未逾12,000,000元
    ，且未經法院裁定開始清算程序或宣告破產，爰請求准予裁
    定開始更生程序等語。
三、得心證之理由：
  ㈠經查，聲請人因不能清償債務，於民國111年4月18日向本院
    聲請債務清理前置調解，而未能成立等情，有聲請人之消費
    者債務清理法院前置調解聲請狀、財產及收入狀況說明書、
    債權人清冊、財團法人金融聯合徵信中心查詢當事人綜合信
    用報告回覆書、本院111年度司消債調字第26號調解程序筆
    錄等件在卷可稽（本院卷第11至21頁、45至46頁），是聲請
    人業經前置調解程序而未能與債權人達成立調解，而為本件
    更生之聲請，合於上揭規定，先予述明。
  ㈡聲請人所負債務總額未逾越消債條例第42條第1項所定12,000
    ,000元之上限：
  1.按消債條例第42條第1項就聲請更生之債務總額為12,000,00
    0元之限制，其立法理由謂「債務人負債總額若過大，其因
    更生程序而被免責之負債額即相對提高，此對債權人造成之
    不利益過鉅。且負債總額超過一定之數額，益可見其債務關
    係繁雜，亦不適於利用此簡易程序清理債務，自有限制其負
    債總額之必要。」準此，倘債務人聲請更生之債務較為單純
    ，當更有適用該條項之餘地，俾利債務人依更生程序清理債
    務，賦與其享有健全家庭經濟生活之機會。
  2.聲請人於111年4月18日聲請調解時，自陳債務總金額為587,
    957元。經函債權人陳報對本件聲請人之債權，所陳報債權
    現況如下：聯邦商業銀行股份有限公司為203,180元、遠東
    國際商業銀行股份有限公司為302,927元、元大商業銀行股
    份有限公司為223,241元、凱基商業銀行股份有限公司為370
    ,859元（見本院卷第27至39、85頁），共計1,100,207元，
    與聲請人先前陳報之金額有異，爰以債權人陳報債權總金額
    為準。　
　3.從而，聲請人之債務，依上揭債權人所陳報為1,100,207元
    ，尚未逾消債條例第42條第1項所定債務總額12,000,000元
    之上限。
  ㈢聲請人有不能清償債務或不能清償之虞：
  1.聲請人陳報每月收入18,000元，名下除郵局存款28元、臺灣
    土地銀行存款2元、汽車1輛（民國92年出廠，已無殘值）、
    國泰人壽保單數筆（保單價值準備金共73,805元）、新光人
    壽保單數筆外（保單價值準備金共40,007元），無其他財產
    等情，業據聲請人提出財產及收入狀況說明書、全國財產稅
    總歸戶財產查詢清單、109-110年度綜合所得稅各類所得資
    料清單、收入切結書、勞工被保險人投保資料表、中華郵政
    存簿儲金簿、臺灣土地銀行存摺影本等件在卷可稽（本院卷
    第15至16、53至62、101至103頁），並有卷附保單資料可查
    （本院卷第115至121頁）。本院即以債務人每月收入18,000
    元，作為計算債務人目前償債能力之依據。
  2.聲請人主張其目前個人每月之必要支出費用17,076元，並未
    逾衛生福利部所公告111年臺灣省每人每月最低生活費14,23
    0元之1.2倍，應予准許。
  3.本院衡酌聲請人之經濟資力、目前社會經濟消費之常情，其
    主張於負擔上開必要支出費用額度內，未逾一般人生活程度
    ，尚屬合理。爰認定聲請人每月個人必要支出費用17,076元
    。而聲請人目前債務總金額扣除保單價值準備金後為986,39
    5元（計算式：1,100,207－73,805－40,007＝986,395），以聲
    請人每月收入約為18,000元，扣除上開必要生活費用，每月
    僅餘924元，若全數用於清償債務，於未加計利息之情形下
    ，仍須約1,068月（計算式：986,395÷924＝1,068，小數點以
    下四捨五入），即89年方能清償完畢，難期聲請人短期內清
    償所負債務及每月所產生之利息，是聲請人客觀上顯有不能
    清償債務之情事。
四、綜上，聲請人係一般消費者，其已達不能清償債務之程度，
    其中無擔保或無優先權之債務未逾12,000,000元，且未經法
    院裁定開始清算程序或宣告破產；又查無消債條例第6條第3
    項、第8條或第46條各款所定駁回更生聲請之事由存在，則
    聲請人聲請更生，即屬有據，應予准許，並命司法事務官進
    行本件更生程序，爰裁定如主文。
中　　華　　民　　國　　111 　年　　12　　月　 　2　　日
                  民事第一庭  法  官　張鼎正
以上正本係照原本作成。
本裁定不得抗告。
中　　華　　民　　國　　111 　年　　12　　月　　2 　　日
                              書記官  劉雅文